【裁判字號】    88,聲再,607
【裁判日期】    890127
【裁判案由】    聲請再審
【裁判全文】
臺灣高等法院刑事裁定                            八十八年度聲再字第六七號
    再審聲請人
    即受判決人    甲○○
右列聲請人因偽造文書等案件，對於本院八十六年度上訴字第四八三一號，中華民國
八十八年五月六日確定判決（臺灣桃園地方法院八十五年度訴字第一三七一號中華民
國八十六年七月十九日第一審判決，起訴案號：臺灣桃園地方法院檢察署八十五年度
偵字第四七九五、四七九九、五八四一號，及移送併辦案號：八十六年偵字第一四二
八六、八十六年他字第四○九號）聲請再審，本院裁定如左：
    主  文
再審之聲請駁回。
    理  由
一、聲請意旨略以：聲請人即被告於「八十三年十月九日至同年十一日上旬」共同連
    續攜帶凶器竊盜犯行」，業經台灣台中地方法院於八十五年十二月十七日以八十
    五年易緝字第九四六號判處被告有期徒刑三年，並於八十六年五月二十日經台灣
    高等法院台中分院八十六年上易字第三四三號判決駁回上訴確定在案。被告另於
    「八十四年十月三十一日至八十五年四月十二日間」所犯共同連續攜帶凶器竊盜
    犯行，於本院以八十六年上訴字第四八三一號判決並於八十八年五月六日確定，
    認「被告本件行竊行為時間分別係在八十四年十月三十一日至八十五年四月十二
    日之間，其距離前案之行竊時間八十三年十一月上旬，間隔近一年，其間之差距
    可謂甚久，實難謂本件被告行竊之時間點與前案之行為時點為密接，‧‧‧，被
    告本案與前案之竊盜犯意，顯難認係基於概括犯意為之，而難認係連續犯。被告
    稱本案之竊盜犯行與前案之竊盜犯行間具有連續犯之裁判上一罪關係云云，屬無
    可採」。而另判處被告有期徒刑五年，並於刑之執行前令入勞動場所強制工作三
    年。惟嗣台灣台中地方法院檢察署於八十八年九月八日以八十八年偵字第一○五
    八二號不起訴處分，其不起訴處分書認定被告「八十四年一月至八十五年三月間
    」，所涉七件犯行與台灣高等法院台中分院八十六年上易字第三四三號及台灣高
    等法院八十六年上訴字第四八三一號判決認定之犯罪時間緊接，且均在上開二判
    決確定前犯之，又其犯罪方式亦相仿，足認被告應係基於概括犯意為之，與上開
    二判決所認事實，具裁判上一罪之連續犯關係，為該判決效力所及。據以不起訴
    處分，該不起訴處分書係屬發現新事實新證據之情形，且該新證據適足以證明被
    告八十三年十月九日至八十五年三月間仍有連續攜帶凶器竊盜之犯行，並足以動
    搖原確定判決之效力，本院八十六年上訴字第四八三一號判決內認定被告犯罪事
    實有所違誤，爰依刑事訴訟第四百二十條第一項第六款，發現確實新證據，足認
    受有罪判決之被告應受免訴判決，聲請再審云云。
二、按刑事訴訟法第四百二十條第一項第六款所謂「發現確實之新證據」，係指該證
    據於事實審法院判決前業已存在，為法院、當事人所不知，不及調查斟酌，至其
    後始行發現，且就證據本身形式觀察，固不以絕對不須經過調查程序為條件，但
    必須顯然可認為足以動搖原有罪確定判決，而為受判決人無罪、免訴、免刑或輕
    於原判決所認罪名之判決者為限。亦即該「新證據」須可認為確實具有足以動搖
    原確定判決，而對受判決人為更有利判決之「確實性」外，尚須具備該證據係在
    事實審法院於判決前已存在，因未經發見，不及調查斟酌，或審判時未經注意，
    至其後始行發見之「新規性」特質，二者均屬不可或缺，倘若未兼備上開學理上
    所謂「確實性」與「新規性」之二種為聲請再審新證據之特性，即不能據為聲請
    再審之原因（最高法院三十三年抗字第七十號、四十年台抗字第二號、四十一年
    台抗字第一號判例參照）。且判決以後成立之文書，其內容係根據另一證據作成
    ，而該另一證據係成立於事實審法院判決之前者，應認為有新證據之存在。如出
    生證明係根據判決前早已存在之醫院病例表所作成；存款證明係根據判決前已存
    在之存款帳簿所作成而言（最高法院七十五年臺上字第七一五一號判例參照）。
三、經查：聲請人以台灣台中地方法院檢察署八十八年九月八日八十八年偵字第一○
    五八二號不起訴處分書內認被告「八十四年一月至八十五年三月間」，所涉七件
    犯行與台灣高等法院台中分院八十六年上易字第三四三號及台灣高等法院八十六
    年上訴字第四八三一號判決認定之犯罪時間緊接，且均在上開二判決確定前犯之
    ，又其犯罪方式亦相仿，足認被告應係基於概括犯意為之，與上開二判決所認事
    實，具裁判上一罪之連續犯關係，為該判決效力所及，據該不起訴處分書係屬發
    現新事實新證據，聲請再審云云。惟不起訴處分書所記載連續竊盜之犯罪事實，
    既於事實審法院判決確定前已經存在，且當事人即被告亦無法諉為不知，故該連
    續竊盜之犯罪事實即不具聲請再審新證據所應具「新規性」的特性。次查，檢察
    官所製作之不起訴處分書，固為判決確定後成立之公文書。然該不起訴處分書之
    內容係檢察官依移送機關移送書所載列被告之犯罪時間、地點、犯罪態樣等犯罪
    事實而綜合判斷被告所為之竊盜犯行等事實乃基於概括犯意，連續於附表所示之
    時、地竊取車輛，而認該犯罪事實與上開二確定判決所認事實，具裁判上一罪之
    連續犯關係，爰依刑事訴訟法第二百五十二條第一款曾經判決確定應為不起訴處
    分之規定，為不起訴處分，亦即該不起訴處分書固為判決確定後始行成立，然該
    不起訴處分書之內容係依據業已存在於事實審法院判決確定前既有之犯罪事實綜
    合判斷所得，核與前揭最高法院七十五年臺上字第七一五一號判例意旨所謂判決
    以後成立之文書，其內容係根據另一證據作成，而該另一證據係成立於事實審法
    院判決之前者，應認為有新證據之存在，並不相符。綜上所述，聲請人依刑事訴
    訟法第四百二十條第一項第六款，以發現確實新證據，足認受有罪判決之聲請人
    即被告應受免訴判決，聲請再審，為無理由。
據上論斷，應依刑事訴訟法第四百三十四條，裁定如主文。
中      華      民  國      八十九      年      一      月  二十七  日
                              台灣高等法院刑事第二十一庭
                                  審判長法  官
                                        法  官
                                        法  官
不得抗告


司法院資訊處製作；財團法人民間司法改革基金會備份。
